臺灣臺北地方法院刑事判決　　　　　　　87年度訴字第1275號
　　公　訴　人　臺灣臺北地方法院檢察署檢察官
　　被　　　告　王德修
　　選任辯護人　盧之耘律師
　　　　　　　　趙國生律師
　　　　　　　　鍾永盛律師
　　被　　　告　蔡景旭
　　　　　　　　　　　　四樓
　　選任辯護人　龔君彥律師
　　被　　　告　鄭志和
　　　　　　　　　　　　樓
　　　　　　　　酉○○
　　右二人共同
　　選任辯護人　趙國生律師
　　被　　　告　林光輝
　　　　　　　　　　　　六號
　　選任辯護人　趙文銘律師
　　被　　　告　葉芳麟
　　　　　　　　　　　　弄十號.
　　選任辯護人　姜明遠律師
　　被　　　告　午○○
　　　　　　　　Ｃ○○
　　右　一　人
　　指定辯護人　丙○公設辯護人　曾德榮
　　被　　　告　Ｉ○○
　　　　　　　　黃○○原名許.
　　　　　　　　亥○○
　　　　　　　　子○○
上列被告等因違反槍砲彈藥刀械管制條例等案件，經檢察官提起
公訴（87年度偵字第627、628、629、630、631、14900號），丙
○判決如下：
    主  文
王德修、蔡景旭、鄭志和、林光輝、葉芳麟、午○○、Ｃ○○、
酉○○、Ｉ○○、黃○○、亥○○、子○○均無罪。
    理  由
一、按犯罪事實應依證據認定之，無證據不得認定犯罪事實；不
    能證明被告犯罪者，應諭知無罪之判決，刑事訴訟法第154
    條第2項、第301條第1項分別定有明文。而刑事訴訟法上所
    謂認定被告犯罪事實之證據，係指足以認定被告確有犯罪行
    為之積極證據而言，苟積極證據不足為不利於被告事實之認
    定時，即應為有利於被告之認定，更不必有何有利之證據，
    最高法院著有29年上字第3105號及30年上字第816號刑事判
    例足稽。
二、關於公訴意旨略以：被告王德修（綽號阿修）與午○○、Ａ
    ○○及綽號「勇仔」之不詳姓名年籍成年男子（後二人均另
    案偵辦中）均為臺北市大安區之角頭不良份子，於民國60年
    間，由Ｍ○○（綽號黑印度，另案由臺灣臺東地方法院檢察
    署檢察官偵辦中）聚合其等成立以犯罪為宗旨或其成員從事
    犯罪活動之犯罪組織「大安庄幫」，並先後陸續吸收被告蔡
    景旭（綽號土匪）、鄭志和、Ｃ○○、酉○○、陳忠祺、周
    滿堂、丁○○（已死亡，並經丙○於91年3月21日以88年度
    訴字第328號刑事判決諭知不受理判決在案）、林光輝、葉
    芳麟，及Ｖ○○、辛○○、癸○○等人（後三人均另案偵辦
    中)為成員，操縱指揮成員從事犯罪活動，原以臺北市○○
    路與敦化南路交岔口附近之神壇作為成員聚會聯絡之窯口，
    嗣遷移至臺北市○○路○段30巷7弄3號聖君宮，最後遷至臺
    北市○○路63巷4弄7號4樓三皇宮。迨78年間，Ｍ○○率眾
    加入天道盟並擔任顧問，遂將「大安庄幫」改為「天道盟大
    安會」，相互串聯藉以壯大聲勢，迄85年12月11日組織犯罪
    條例公布施行後，被告王德修、蔡景旭、鄭志和、林光輝、
    葉芳麟、午○○、Ｃ○○、酉○○、Ｉ○○、黃○○、子○
    ○仍未自首及脫離「天道盟大安會」之犯罪組織，仍繼續從
    事犯罪活動。因認被告王德修、蔡景旭、鄭志和、午○○、
    Ｃ○○、酉○○、Ｉ○○、黃○○、子○○、林光輝、葉芳
    麟等人分別涉犯組織犯罪防制條例第3條第1項後段之參與犯
    罪組織罪嫌之部分；訊據被告均堅決否認有何參與犯罪組織
    大安庄幫或天道盟大安會之行為，而公訴人認被告等涉犯此
    罪嫌，無非以被告鄭志和、蔡景旭，證人Ｙ○○、Ｄ○○、
    Ｖ○○等人於法務部調查局臺北市調查處調查時之供述、證
    述，同案被告亥○○、證人宙○○於偵查中之供述、證述，
    及內政部警政署刑事警察局（87）刑檢字第12248號函文以
    天道盟大安會為列管犯罪組織等情為其主要論據。經查：
（一）關於此參與犯罪組織罪嫌之行為人部分，於87年度偵字第
      627至631號起訴書所載犯罪事實，係以該案被告王德修、
      蔡景旭、鄭志和有在60年大安庄幫成立迄78年間改為天道
      盟大安會前之期間陸續加入大安庄幫，及迄85年組織犯罪
      防制條例公布施行後，被告王德修、蔡景旭、鄭志和仍有
      繼續參與犯罪組織之行為；而同署87年度偵字第14900 號
      起訴書所載內容，則以該案被告午○○、Ｃ○○、酉○○
      、Ｉ○○、黃○○、子○○等人有在60年大安庄幫成立迄
      78年間改為天道盟大安會前之期間陸續加入大安庄幫，及
      迄85年組織犯罪防制條例公布施行後，被告午○○、Ｃ○
      ○、酉○○、Ｉ○○、黃○○、子○○亦仍有繼續參與犯
      罪組織之行為；而關於被告林光輝、葉芳麟二人有無涉及
      此參與犯罪組織罪嫌部分，原對該二人起訴之臺灣臺北地
      方法院檢察署87年度偵字第627至631號起訴書之犯罪事實
      欄並未載及渠二人涉有此部分行為，惟於證據並所犯法條
      欄敘明被告等所涉罪名時，卻又未具體說明所指涉犯參與
      犯罪組織罪嫌者是否包括被告林光輝、葉芳麟二人，反而
      在並非以該二人為被告之同署87年度偵字第14900號起訴
      書犯罪事實欄中載及渠二人與該案被告均有在60年大安庄
      幫成立迄78年間改為天道盟大安會前之期間陸續加入大安
      庄幫並載明已另案起訴，但於85年組織犯罪防制條例之情
      節，究竟渠二人此部分罪嫌是否在起訴範圍內顯有疑問，
      嗣經蒞庭檢察官於91年2月7日以言詞說明增加渠二人有於
      85年組織犯罪防制條例施行後仍為天道盟大安會成員一事
      ，並於91年3月21日庭呈之補充理由書上列入此情，堪認
      渠二人此參與犯罪組織罪嫌部分業據依法追加起訴在案，
      而迄93年3月22日準備程序期日中，公訴人當庭雖曾以言
      詞稱起訴事實應不包括被告林光輝、葉芳麟二人參與上開
      犯罪組織行為部分，惟此既未據公訴人依法以書狀撤回，
      尚難認已有撤回起訴之效力，迄丙○最後審理期日復據蒞
      庭檢察官陳明渠二人亦涉有此部分參與犯罪組織罪嫌，足
      見本案起訴範圍應仍包括被告林光輝、葉芳麟二人有無涉
      及參與犯罪組織罪嫌部分，先予說明。
（二）其次，關於證人辰○○、宙○○、己○○、Ｇ○○、甲○
      ○、Ｔ○○、乙○○、辛○○、Ｙ○○、玄○○、Ｄ○○
      、戊○○、寅○○、戌○○、癸○○、Ｂ○○、巳○○、
      Ｊ○○、Ｑ○○、Ｌ○○、丑○○、Ｚ○○、Ｈ○○、Ｖ
      ○○等人於調查時之陳述雖有部分提及被告等人與另案被
      告Ｍ○○等有以大安庄幫份子自居或以何人為首等內容，
      惟按組織犯罪防制條例第12條已規定，訊問證人之筆錄以
      在檢察官或法官面前做成，並經踐行刑事訴訟法所定訊問
      證人之程序者為限，始得採為證據，是上開證人之陳述依
      此強制排除規定，自不得作為不利被告等人之證據，亦先
      予指明。
（三）再以，1.證人宙○○雖於丙○91年6月13日審理中結證稱
      ：因綽號「黑印度」之Ｍ○○是伊親戚，伊得知該大安庄
      幫以興隆路三皇宮為堂口，成員伊所記得包括另案被告Ｍ
      ○○及被告丁○○、酉○○（於91年6月13日審理期日稱
      係馬永和, 於同年7月18日審理期日始補稱不知該人姓名
      全名，惟指認所述該人應為被告酉○○）、Ｃ○○等人，
      但伊所見到該人等從事活動係在泡茶，於丙○91年7月18
      日審理期日則稱該大安庄幫堂在信義路四段太子廟，但伊
      不清楚該大安庄幫成員從事何活動，其雖又稱該大安庄幫
      成員曾有人向伊表示為該幫派成員，對於究竟何人曾為如
      此表示卻又稱伊不清楚，只稱另案被告Ｍ○○有向伊稱自
      己是大安庄幫的老大，但亦未向伊說明該幫是做什麼，手
      下有何人，且應係另案被告Ｍ○○表示自己是大安庄區的
      人之意，伊未曾見過該前述堂口處聚集之十餘人有做什麼
      事，亦未見過任何入幫儀式等，伊是見過被告酉○○與另
      案被告Ｍ○○走在一起，才稱被告酉○○為大安庄幫成員
      ，亦未在該處見過被告王德修等語，自難據之認被告酉○
      ○、Ｃ○○或其餘被告有參與何犯罪組織之行為；2.證人
      巳○○前於丙○88年6月29日審理中固曾供稱於77年5月間
      係大安庄幫份子向其表示有土地可供交換等語，惟係由何
      人以何方式向其自稱為大安庄幫份子之具體情節，並未據
      證人巳○○清楚說明，且關於其另所指涉與其洽商之被告
      黃○○、午○○等人與此土地交換情由之關聯性為何亦不
      明，甚至其對該糾紛係為圍事而收取保護費亦或土地交換
      緣由，亦有調查時及審理中指述不一之情節（關於此部分
      調查中之陳述並未據以為被告等涉犯參與犯罪組織與否之
      認定，而僅係作為證人巳○○證言可信性評價之目的，尚
      與前述關於參與犯罪組織罪嫌部分並無證據能力者無違）
      ，自難據此陳述認被告黃○○或午○○有自稱自己為大安
      庄幫份子之行為；3.證人己○○於87年7月24日偵查期日
      固曾稱有聽過大安庄幫，但經詢以斯時曾代案外人Ｊ○○
      向其催討債務之被告Ｃ○○、鄭志和等人是否該幫份子時
      ，其僅稱該二人斯時有表示與宜蘭地區議長之弟熟識，而
      伊知道該議長之弟係流氓等語，非惟難認斯時伊所認知被
      告Ｃ○○、鄭志和所自稱相熟者即為大安庄幫份子，更無
      任何情況堪認被告Ｃ○○、鄭志和有表示自己為該幫派份
      子並恃之討債之行為，此自亦不足為被告Ｃ○○、鄭志和
      或其餘被告不利之認定；4.證人即曾登記自首脫離大安幫
      之Ｚ○○前於87年3月10日之陳述並未經依法具結，尚難
      認有證據能力，且依其所述內容並未見具體指認本案被告
      何人有參與大安庄幫或天道盟大安會之情形，尚不足為不
      利被告；5.證人Ｙ○○於丙○審理中係結證稱：伊不知道
      大安庄幫，只聽過大安庄，但只是因為該處有一夜市，在
      該區長大者彼此碰到會聊天、打招呼等，並不知是否為團
      體，亦不知彼此認識之其前夫被告午○○與另案被告Ｍ○
      ○等人有無固定聚會地點，另案被告Ｍ○○在廟裡拜拜、
      廟會等會找被告午○○幫忙，伊不清楚被告午○○有無為
      人處理債務，伊前調查時所稱大安庄成員，是指在該區長
      大之人等語，亦無足認被告午○○或其餘被告有加入大安
      庄幫且係一犯罪組織等情形；6.證人癸○○於偵查及丙○
      審理中僅曾說明見過被告子○○在「三皇宮」內工作，但
      並未聽過大安庄幫或天道盟大安會等語，亦難認被告子○
      ○或其他被告有何參與大安庄幫或天道盟大安會等且係犯
      罪組織之情形；7.另案被告Ｍ○○前於偵查中即曾供稱並
      不認識被告Ｃ○○，被告王德修僅小時候認識，但並未在
      一起，與被告午○○亦有十餘年未曾見面，被告子○○係
      在伊公司擔任送貨工作，被告酉○○則為伊小時候之鄰居
      等語（參見86年度偵字第28009號偵查卷影本第24頁、第
      25頁背面、第179頁），亦不足認其所述有何堪認被告等
      有參與大安庄幫或天道盟大安會之行為；8.其餘證人Ｇ○
      ○、Ｅ○○○、玄○○、甲○○、Ｓ○○（已更名為楊金
      東）、乙○○、Ｋ○○、Ｆ○○、Ｂ○○、未○○、Ｊ○
      ○、ｄ○○、辛○○、Ｄ○○、Ｌ○○、Ｗ○○、Ｘ○○
      、Ｖ○○、丑○○、Ｔ○○、申○○、Ｎ○○、ｂ○、寅
      ○○、戌○○、周嘉聰、ａ○○於偵查或丙○審理中之證
      述，均未明確指出有何親自聽聞被告王德修、蔡景旭、鄭
      志和、午○○、Ｃ○○、酉○○、Ｉ○○、黃○○、子○
      ○、林光輝、葉芳麟等人自稱係大安庄幫或天道盟大安會
      幫派份子涉犯組織犯罪防制條例第3條第1項後段之參與犯
      罪組織行為，甚且，證人Ｒ○○、地○○、庚○○、壬○
      ○、Ｏ○○、天○○○、等人於偵查或丙○審理中所提及
      因發生糾紛予人交涉時，對方所自稱幫派係松聯幫，更與
      本案無涉，實均無從謂被告王德修、蔡景旭、鄭志和、午
      ○○、Ｃ○○、酉○○、Ｉ○○、黃○○、子○○、林光
      輝、葉芳麟等人屬於大安庄幫或天道盟大安會份子，且各
      該組織係為從事犯罪等情。
（四）又以，被告鄭志和於調查時固曾供稱：伊約於16、7歲時
      就加入「大安庄」幫派，成員有被告王德修、蔡景旭及Ｃ
      ○○等人，伊的老大是被告蔡景旭，被告蔡景旭的老大是
      被告王德修，伊是被告蔡景旭帶出來混的等語；被告蔡景
      旭於調查時亦供稱：被告王德修、鄭志和及另案被告Ｍ○
      ○等人對外均自稱「大安庄」份子等語，惟關於渠等所述
      之「大安庄」幫派有無內部管理結構，是否以犯罪為宗旨
      ，甚而渠等有無以各該成員從事犯罪活動等，尚難由渠等
      上開供述內容為認定；而同案被告亥○○於87年7月29日
      偵查中經訊以認識大安庄幫何成員時，雖有指稱：被告王
      德修、蔡景旭及鄭志和均是「大安庄幫」成員等語，姑不
      論觀諸其所述係因入獄而認識被告蔡景旭，對於如何得知
      渠等係大安庄幫成員尚有疑問，以其所述對該大安庄幫內
      有無內部管理組織並從事犯罪活動等亦無足憑認，且其上
      開陳述既未經依法具結，亦難認得據為不利被告等之認定
      。
（五）進而，再參諸下述被告鄭志和雖有如六、七、八所示，被
      告王德修有如下述七、八，被告Ｃ○○有如下述六、八所
      示，被告午○○有如下述五所示，被告Ｉ○○有如下述八
      所示待人催討債務之行為，但觀諸各次行為僅有其中一或
      二人同為另一或二次討債之成員，部分被告彼此間更絲毫
      不認識，渠等彼此間已難謂有何內部之管理結構，遑論如
      下述，部分被告縱有受託代人催討債務甚而向委託人收取
      報酬之行為，但亦無證據認渠等所為有以恐嚇或暴力方式
      而應負刑事罪責之問題，自亦難認渠等係以從事犯罪活動
      為目的；抑且，雖證人即斯時承辦之調查員卯○○於丙○
      審理中復結證稱：當時僅係依據部分被告曾於調查時陳述
      另案被告Ｍ○○為大安庄幫老大，被告子○○為成員，及
      曾自首辦理脫離大安幫幫派之Ｚ○○又說明另案被告Ｍ○
      ○有參加天道盟大安會，而大安庄幫原本係不良聚合，後
      來另案被告Ｍ○○一清專案出獄後另成立天道盟大安會，
      但與原先之大安庄幫有區隔等語，惟在上述被告之供述內
      容均未提及大安庄幫之內部管理結構，對於大安庄幫與天
      道盟大安會之關係亦無清楚陳明之情形下，實難徒憑此情
      即謂被告王德修、蔡景旭、鄭志和、午○○、Ｃ○○、酉
      ○○、Ｉ○○、黃○○、子○○、林光輝、葉芳麟等人有
      自始參與上開大安庄幫犯罪組織，遑論嗣後另案被告Ｍ○
      ○所成立之天道盟大安會犯罪組織被告等亦有繼續參與等
      行為。
    綜上所述，均無積極證據堪認被告王德修、蔡景旭、鄭志和
    、午○○、Ｃ○○、酉○○、Ｉ○○、黃○○、子○○、林
    光輝、葉芳麟等人有參與大安庄幫或天道盟大安會之行為，
    被告等上開所辯，並非無據，此部分自應分別為被告等無罪
    之認定。
三、關於被告Ｃ○○、酉○○與另案被告Ｍ○○於74年7、8月間
    獲悉臺北市大安區之許氏宗族出售瑞安街及安和路之祖產土
    地予保富建設公司，而許氏宗族中之被害人宙○○因分配有
    12,000 ,000 餘萬元之土地出售價款，另案被告Ｍ○○遂與
    被告丁○○（已死亡）及被告酉○○、Ｃ○○基於共同之犯
    意聯絡，意圖為自己不法之所有，由被告丁○○、酉○○及
    Ｃ○○前往臺北市○○街120巷30號被害人宙○○之住處，
    由被告丁○○及酉○○即各持手槍一支，抵住被害人宙○○
    至使不能抗拒，將之強押上被告Ｃ○○所駕駛之自小客車，
    前往臺北市第一銀行復興分行，提示保富建設公司所支付土
    地價款之支票，兌領一百七十餘萬元交予被告酉○○等三人
    ；因認被告Ｃ○○、酉○○就此涉有刑法第328條第1項強盜
    罪嫌部分（原起訴書以此涉有懲治盜匪條第5條第1項罪嫌部
    分，於該條例經廢止後，業據公訴人於91年2月7日訊問期日
    更正為刑法第328條強盜罪嫌），訊據被告Ｃ○○、酉○○
    均堅決否認涉有此部分行為，被告Ｃ○○辯稱：伊並未參加
    該部分行為，且事情原委可能是因土地糾紛，被害人宙○○
    曾找另案被告Ｍ○○出面處理該糾紛，可能彼此事後價碼沒
    有談妥，才發生另案被告Ｍ○○率人押人取款情事等語，被
    告酉○○辯稱：伊當時以駕駛計程車為業，並未參與該事，
    更不認識Ｃ○○，不清楚為何會遭人指稱伊涉案等語；而公
    訴人認被告Ｃ○○、酉○○二人涉犯此罪嫌，無非以被害人
    宙○○之指述為其主要論據。經查：
（一）被害人宙○○於丙○91年6月13日審理時先結證稱：當時
      係由另案被告Ｍ○○及丁○○、酉○○（原稱馬永和，迄
      91年7月18日審理期日改指認此人即為被告酉○○）到伊
      家恐嚇伊，係由被告丁○○、酉○○分持1枝槍（共計2枝
      槍）且係將之放在口袋內之方式向伊表示拿錢出來，不然
      要用槍打死伊，因為該人等知道伊賣地有錢，伊前後交付
      該人等2,100,000、1,500,000元，均以交付支票後才持現
      金換回支票方式付款，地點亦均在臺北縣永和市○○路等
      語，經公訴人提示其前於調查時所指稱有遭人押往乘坐被
      告Ｃ○○所駕駛車輛，並前往銀行領錢一事時，證人宙○
      ○始又陳稱伊確有與被告Ｃ○○、丁○○、Ｍ○○、酉○
      ○等人前往銀行提領1,500,000元，由該人等要伊在支票
      上簽名後，持槍逼伊付款給該人等，並由被告Ｃ○○、丁
      ○○、酉○○一人分得500,000元等情，對其交付該筆1,5
      00,000元款項方式係先交付支票再以現金換回，或係與被
      告Ｃ○○、酉○○等持支票前往銀行提領之涉及當時情狀
      之重要行為，證人宙○○竟先後指述不一，迨於丙○91年
      7月18日審理期日，證人宙○○竟又結證稱：當日係被告
      Ｃ○○、酉○○、丁○○三人各持一枝槍放在口袋內，到
      銀行領錢時亦由該三人陪同，伊知道應是被告Ｃ○○所指
      示，當時係持保富建設公司所簽發面額1,500,000元支票
      前往銀行兌領但被告Ｃ○○與伊有親戚關係，並未對伊做
      何動作等語，對於究竟到場者有無包括被告Ｃ○○，甚至
      係二或三人持槍等情，證人宙○○前後指述並不符，經質
      以為何知道渠三人有槍，復稱因為該三人碰到桌子有扣扣
      聲音，實際上該三人未說及有槍，亦與前次審理期日所述
      向伊索討錢財時，在場三人有以將用槍打死伊之事相脅，
      及其前於88年6月29日審理期日所結證：被告酉○○、丁
      ○○二人在銀行有持槍抵住伊左右腰部等情迥異，再與證
      人宙○○前於88年6月29日審理期日所述被告丁○○、Ｃ
      ○○、酉○○當日係向伊取得1,600,000元餘，於86年2月
      18日調查時稱係交付1,700,000元者相互參照，證人宙○
      ○對交付款項數額亦無法為清楚陳述，甚且所稱該紙支票
      之付款人為第一銀行、發票人保富建設公司之部分，經丙
      ○函查第一商業銀行及該銀行復興分行結果，該保富建設
      股份有限公司名義之帳戶係遲至79年11月6日始開戶，於
      第一商業銀行復興分行更無任何開戶紀錄，有各該函文一
      份附卷可稽，證人宙○○上開指述是否屬實，顯有疑問。
（二）甚且，證人宙○○復自承事發後並未曾報案，係至86年2
      月18日有法務部調查局調查員問伊才製作筆錄，且斯時係
      謂由被告丁○○、Ｃ○○及案外人戌○○強押伊前往第一
      銀行復興分行提領該款項（參見86偵字第28009號偵查卷
      影本第8頁），於87年1月3日調查時又改稱案外人戌○○
      並非參與之人，前所指認係因供辨識口卡照片影本不清晰
      （參見同偵查卷影本第94頁背面），但其隨即於87年1 月
      16日偵查中又明確指稱當時強押伊前往銀行領款者僅有被
      告Ｃ○○、丁○○及案外人戌○○三人（參見同偵卷影本
      第33頁背面），迄87年1月20日調查時始第一次指稱被告
      酉○○為參與在場之人（參見同偵卷影本第95頁），之後
      於87年2月16日、26日偵查中始開始一致指稱參與者係被
      告酉○○，但觀諸其前述第一次指認被告酉○○參與時，
      僅依憑被告酉○○口卡照片之影本，且該指認距事發時間
      又相隔達12年半餘之久，被害人宙○○斯時是否足以辨認
      被告酉○○，頗值存疑，則其迄相隔達近17年之丙○審理
      中所當庭指認被告酉○○在場一節，參以其亦自承前曾中
      風之身體狀況，其此部分指述亦難憑信，遑論以其所稱遭
      人在家中強押領款時，其妻即證人Ｅ○○○亦在場目睹之
      部分，亦與證人Ｅ○○○於丙○審理中所結證稱其夫即證
      人宙○○在家中被人帶走前往領錢時伊並不在場者有違（
      至於證人Ｅ○○○前於87年2月16日偵查中所證稱有見到
      證人宙○○遭二人拉出去，但未見到有人持用兇器之部分
      ，因未經依法具結，不得作為證據）；因之，證人宙○○
      上開指述既先後不一且互有矛盾，並無足採，復無其他積
      極證據勘認被告Ｃ○○、酉○○二人有此部分犯行，自難
      進而據之認被告Ｃ○○、酉○○二人確有此部分強盜行為
      。
（三）至於證人玄○○所稱曾聽聞被害人宙○○提及曾遭被告Ｃ
      ○○、酉○○、丁○○等人強索錢財之部分，姑不論證人
      玄○○已證稱此遲至事發12年後被害人宙○○接受法務部
      調查局訊問時伊始第一次得知，且其亦稱全係聽聞自被害
      人宙○○之傳聞陳述，自亦無從據之為不利被告酉○○、
      Ｃ○○之證據。又證人宙○○另謂被告酉○○曾於電話中
      代另案被告Ｍ○○向伊索討1,900,000元款項一事，姑不
      論此並未據公訴人起訴，且參諸證人宙○○前於偵查中亦
      曾稱該筆款項係被告Ｍ○○以電話向伊索討，於丙○審理
      中亦稱付此筆款項當時被告酉○○並不在場，亦不知道其
      有無取得任何好處，究竟被告酉○○有無參與此部分，亦
      難徒據證人宙○○先後不一之指述憑斷，附予敘明。
四、關於公訴意旨略以：被告午○○與黃○○於77年5、6月間前
    往位於臺北市○○○路○段宏巨建設股份有限公司（下稱宏
    巨公司），憑恃「大安庄幫」之惡勢力，以宏巨公司在臺北
    市○○街208巷53弄之工地係屬於「大安庄幫」圍勢之地盤
    ，而向被害人巳○○強索保護費，並揚言「不給錢，就要讓
    公司雞犬不寧」等語，被害人巳○○迫不得已即囑該公司總
    經理ｃ○○交付數張支票共六百五十萬元與被告黃○○，因
    認被告午○○、黃○○二人就此涉有刑法第34 6 條第1項恐
    嚇取財罪嫌部分；訊據被告午○○辯稱：伊與被告黃○○雖
    熟識，但未曾至宏巨公司向被害人巳○○或ｃ○○索取保護
    費，更未曾到過宏巨公司等語，被告黃○○辯稱：伊雖認識
    被告午○○及被害人巳○○及該公司總經理ｃ○○，也曾幫
    被害人ｃ○○處理土地事宜而收取過車馬費，但對於被害人
    巳○○、ｃ○○二人發生過什麼事均不清楚，更未曾於77年
    5、6月間與被告午○○前往恐嚇該二名被害人等語；而公訴
    人認被告午○○、黃○○二人涉有此部分罪嫌，無非以被害
    人巳○○之指述為其主要論據。經查，被害人巳○○於丙○
    88年6月29日、88年8月12日審理期日固曾結證稱：於77年間
    伊所擔任負責人之宏巨公司欲在臺北市○○街附近標買土地
    ，有大安庄幫之人稱有土地欲交換，被告黃○○有偕同一許
    姓不詳名字年籍者到當時位於臺北市○○○路○段76號12樓
    宏巨公司處恐嚇稱會讓伊沒辦法蓋房子，伊當時應付了事，
    第二次找一孫姓人士（憨臉孫）到場，伊報案後有將該孫姓
    、許姓等人逮捕，該孫姓人士因而被羈押，其他人認為係伊
    所害，待該孫姓人士交保後伊才找人找該人等，並給付該自
    稱大安庄幫人等6,500,000元，惟亦稱相關款項交付應是開
    立支票，但資料已不易找到等語，對於第一次被告黃○○到
    該公司內恐嚇之原因與所述有大安庄幫份子欲交換土地之具
    體關聯情形為何並不明，就第二次被告午○○到場之原因，
    及與被告午○○到場者是否包括被告黃○○、渠二人間關係
    如何等亦未見說明，究竟被告午○○、黃○○二人各自實施
    之行為情由暨二人間有無犯意聯絡等，證人巳○○所述並非
    明確，再與證人前於86年12月3日調查時所陳稱：於77年5、
    6 月間被告黃○○兄弟突然偕同被告午○○志宏巨公司上址
    ，開口勒索6,500,000元，並稱該公司在臺北市○○街208巷
    53弄工地屬大安庄幫圍事之地盤，須付費給該幫代理之大老
    ，伊因而通知警員到場處理，被告午○○遂遭羈押，被告黃
    ○○、午○○又持續向伊威脅不給錢要讓公司所有工地無法
    開工，伊透過管道找丁○○協調未果，才在該公司內由總經
    理ｃ○○交付數張面額共計6,50 0,000元支票與被告黃○○
    兄弟等情相較，究竟該筆款項數額係由何人所提出，原因係
    出於欲交換土地、欲索取保護費甚或其他情形均有疑問，且
    關於被告黃○○索討費用之次數及如何與被告午○○到場等
    ，證人巳○○此部分指述亦有間，加之被告午○○於77年5
    月24日至同年7月23日間雖曾入獄執行，但係為執行其因違
    反妨害兵役條例案件遭判處有期徒刑2月確定之部分，且該
    期間內亦查無任何被告午○○曾因之遭羈押之情形，有臺灣
    高等法院檢察署刑案紀錄簡覆表一份附卷可稽，更無如證人
    巳○○所述被告午○○曾因之遭逮捕羈押等情事，而證人巳
    ○○、ｃ○○於丙○審理中復經傳喚、拘提均未能到庭，實
    無從以證人巳○○上開並非具體且部分與事實不符之唯一指
    述，即堪認被告午○○、黃○○確有此部分犯行。
五、關於公訴意旨略以：被告午○○於84年7月間，至臺北縣中
    和市○○路○段348巷2號10樓東家食品公司，亦憑藉「大安
    庄幫」之淫威，向被害人Ｓ○○及乙○○強索錢財，經討價
    還價後，被告午○○同意降為3,000,000元，被害人乙○○
    即以現金1,960,000元及開具世華銀行中和分行「東家食品
    公司」帳戶面額共計1,040,000元之支票交予被告午○○，
    因認被告午○○就此涉有刑法第346條第1項恐嚇取財罪嫌之
    部分；訊據被告午○○辯稱：伊與被害人Ｓ○○（嗣後更名
    為楊金東）、乙○○認識，並有向被害人乙○○借款3,000,
    000元，並未向東家食品公司強索錢財等語；而公訴人認被
    告午○○涉此罪嫌，無非以被害人乙○○之指述為其主要論
    據。經查，證人乙○○於88年8月12日丙○審理期日係結證
    稱：於4、5年前某日，被告午○○曾至伊店裡找被害人Ｓ○
    ○（已更名為楊金東），當時被告午○○表示在跑路需用錢
    ，所需數額蠻大的，但詳細已不記得，當時被告午○○態度
    還很好，說話亦客氣，伊事後有告知證人Ｓ○○，亦有分數
    次交付現金、支票給被告午○○，被告午○○都是一人前來
    ，說話亦客氣，被害人Ｓ○○只要伊轉告被告午○○要好好
    的做人做事，事後被告午○○亦未還款，伊當時未立即拒絕
    被告午○○之請求係因為聽說其有黑道背景等語，與其前在
    調查時所述者相互參照，被告午○○當時雖有出言稱自己跑
    路要用錢，但目的係在請託證人乙○○轉知被害人Ｓ○○，
    以證人乙○○所述斯時與被告午○○對話之內容，尚難認被
    告午○○有將加害被害人Ｓ○○任何身體、生命、自由、財
    產等恐嚇言詞或舉動，甚且對被害人Ｓ○○與被告午○○間
    後續如何洽談始交付該筆款項一事，證人乙○○亦自承並未
    參與，能否謂被告午○○係以恐嚇之方式始徵得被害人Ｓ○
    ○同意交付該筆款項，尚有疑問；抑且，迄丙○91年10月17
    日審理中，證人乙○○更結證稱：伊前在調查時所陳述情節
    係依據當時感覺所述，只是被告午○○當初提及欲索取及之
    後實際給付之詳細金額已不記得，當時被告午○○告知因要
    跑路，需要錢，要伊轉告被害人Ｓ○○，伊覺得被害人Ｓ○
    ○會給付那麼多錢並不合邏輯，但伊斯時尚未與被害人Ｓ○
    ○結婚，被害人Ｓ○○亦未告知伊相關情形等語，並仍稱從
    第一次被告午○○前來借款迄交款期間伊雖不記得見面幾次
    ，但被告午○○並未說若不借會怎樣，中間談話均很客氣等
    語，與證人Ｓ○○於丙○審理中所證稱經證人乙○○轉告後
    尚有另與被告午○○見面等情相互參照，已可見證人乙○○
    所述證人Ｓ○○同意交付該筆款項與被告午○○之情由，係
    出於被告午○○有黑道背景一節，僅屬證人乙○○個人推測
    之詞；進而，證人Ｓ○○於丙○91年10月17日審理期日復結
    證以：伊與被告午○○自小時候即認識，被告午○○確曾於
    84 年7月間向伊表示欲經營一家與伊相同之店，欲向伊借款
    ，當時被告午○○係透過乙○○向伊借款，但有無講過跑路
    等語伊已不記得，借款之前伊尚有與被告午○○見面，詳細
    次數已不記得，當時被告午○○並未說若不借會怎樣或有何
    恐嚇言語，亦未提及其是大安庄幫的成員等語，過程中其均
    是一人前來，亦未帶任何東西，伊是想若借款能讓被告午○
    ○安安穩穩做事，也是幫助他，未借款伊也不會覺得害怕，
    被告午○○原本欲借約5,000,000元，伊沒那麼多錢才出借
    約3,000,000元，但真正金額多少伊已不記得，且斯時並未
    約定還款日期，該筆款項目前亦未歸還，伊所經營東家食品
    公司並未從事借貸業務，只是伊朋友需要幫忙時，伊會借錢
    給友人，且純粹為幫忙，不會收取利息，借款金額有一、二
    百萬元或幾十萬元不等，亦不會求提供任何擔保，且伊從未
    告知乙○○關於被告午○○為大安庄幫老大等事，借錢與被
    告午○○一事亦僅告訴乙○○將錢交付給何人，伊之前即未
    打算向被告午○○要回此筆款項，因為伊自己還過得去，聽
    說被告午○○過得不好，伊自己也有多筆借款放棄向人索討
    之情形等語，雖然證人Ｓ○○名為出借該相當數目款項與被
    告午○○，卻未曾約定利息甚或還款期限，更未有向其索討
    之意，確與一般借款情形有別，然而，證人Ｓ○○既亦稱因
    為自小即與被告午○○熟識，並稱係因自己過得去，目的有
    幫忙被告午○○之意，在其與被告午○○係有相當交情之情
    況下，尚非無可能，且縱使可疑被害人Ｓ○○交付該筆款項
    與被告午○○之情由非僅係單純借款而有其他情由，在無積
    極證據堪認被告午○○斯時有何恫嚇言詞、舉動之情況下，
    仍難以恐嚇取財罪嫌相繩。是綜上所述，尚難認有何積極證
    據堪認被告午○○亦有此部分公訴人所指訴之恐嚇取財行為
    。
六、關於公訴意旨略以：被告鄭志和於84年間，獲悉被害人己○
    ○積欠案外人Ｊ○○7,800,000元未清償，遂與被告Ｃ○○
    基於意圖為自己不法所有之犯意聯絡，將被害人己○○帶至
    Ｊ○○之公司，逼迫償還債務，並各從中獲取十五萬元之不
    法所得，因認被告Ｃ○○、鄭志和就此涉有恐嚇取財罪嫌之
    部分；訊據被告Ｃ○○固坦承確有在前開時地代案外人Ｊ○
    ○向被害人己○○催討債務之事實，惟矢口否認有何使用暴
    力或恐嚇取財等行為，並辯稱：伊因為常在案外人Ｊ○○處
    泡茶、聊天，才與被告鄭志和受案外人Ｊ○○之託，於84年
    間在被害人己○○公司內替案外人Ｊ○○向被害人己○○討
    債時，該公司內尚有公司職員在場，後來至案外人Ｊ○○處
    ，則由案外人Ｊ○○與被害人己○○自行協調，伊並未參與
    會議，且亦未取得150,000元或有任何報酬，僅在相隔半年
    、8個月後，案外人Ｊ○○有借款約200,000元或300,000元
    給伊經營公司，後來亦有歸還等語，被告鄭志和則辯稱：當
    日係代案外人Ｊ○○與被害人己○○協調債務，是因被告Ｃ
    ○○與伊為同學才約伊前往，當日被害人己○○亦有找一位
    其公司股東一同至案外人Ｊ○○公司處，到達後則由被害人
    己○○與案外人Ｊ○○洽談如何處理債務，伊未收取任何報
    酬，亦無出言恐嚇等行為等語；而公訴人被告Ｃ○○、鄭志
    和二人涉犯此部分罪嫌，無非以被害人己○○之指述，及渠
    二人若係循正當手段替人解決債務糾紛，何須屢屢糾眾前往
    ，顯然有恃幫派惡勢力且利用被害人畏懼黑道心理，假討債
    之名遂恐嚇取財等情為其主要論據。經查：
（一）按被告以外之人於審判中有所在不明而無法傳喚或傳喚不
      到者，其於檢察事務官、司法警察官或司法警察調查中所
      為之陳述，經證明具有可信之特別情況，且為證明犯罪事
      實之存否所必要者，得為證據，刑事訴訟法第159條之3第
      3款定有明文，是關於證人己○○前於調查時所為陳述雖
      屬審判外之陳述，惟其於丙○審理中屢經傳喚、拘提均未
      到庭，而參諸證人Ｊ○○於丙○審理中已結證稱被害人己
      ○○確有積欠其債務，並有在前開時地經被告Ｃ○○、鄭
      志和帶來洽商債務解決事宜，與被害人己○○距事發時間
      甚為接近之調查時陳述內容相較，應堪認證人己○○斯時
      所為陳述具有可信性，且其居於親身見聞之被害人地位，
      所為陳述為證明被告Ｃ○○、鄭志和此部分罪嫌所必要，
      應認有證據能力。又按我國刑事訴訟法關於證據之種類並
      未設有限制，倘法院調查其他證據後，認為告訴人之陳述
      查與事實相符者，應可以告訴人之陳述作為判決之基礎（
      參見最高法院52年臺上字第1300號判例意旨），是並不以
      對告訴人踐行有關證人之證據調查程序，命告訴人具結為
      必要（參照92年8月刑事訴訟新制法律問題研討會研討結
      果意見），是本案證人己○○前於87年7月24日偵查中之
      陳述（參見87年度偵字第827號偵查卷第37頁背面至第40
      頁）雖未經具結，考其斯時係居於告訴人之地位，且關於
      被害人是否等同於證人而須依法具結一事，以前述最高法
      院52年臺上字第1300號判例意旨之內容，於其為上開證述
      當時亦難認採肯定見解，自難以斯時依法尚難認其屬於依
      法應具結而未具結之情形，進而謂其此部分證言係違背當
      時法定程序所取得之證據，而有應依刑事訴訟法第158條
      之3關於證人依法應具結而未具結者，其證言不得作為證
      據規定之適用；進而，被害人己○○此部分偵查中之證述
      又係在檢察官前所為，復難認有何顯不可信之情況，依刑
      事訴訟法第159條之1第2項，應認有證據能力，至於此證
      言證明力之論述，則詳下述，均先予敘明。
（二）關於證人己○○前於調查時雖敘及於84年間，伊因積欠按
      外人Ｊ○○約4,000,000元、5,000,000元，遭按外人Ｊ○
      ○委託案外人吳財雄及被告鄭志和、Ｃ○○以暴力將伊架
      走至按外人Ｊ○○公司內，並威脅伊還款，伊因而償還案
      外人Ｊ○○約7,200,000元等語，惟就被告Ｃ○○、鄭志
      和當場係以何方式施用暴力或予以威脅等，並未見其為具
      體說明，而其於87年7月24日偵查中又僅稱當時被告Ｃ○
      ○、鄭志和等稱已將其底細摸清，知道伊從宜蘭來，及稱
      宜蘭地區議長之弟為渠等好友，其又知道該議長之弟是流
      氓等語，仍未見其具體陳述被告Ｃ○○、鄭志和二人當時
      有無對其身體施加任何武力，亦未見指明被告Ｃ○○、鄭
      志和二人有何將加害其生命、身體、自由、財產之言詞暨
      舉動，其所稱渠二人為不良份子一事，更顯係證人己○○
      斯時自行臆測所得，已無從認被告Ｃ○○、鄭志和代案外
      人Ｊ○○催討債務之行為有何達恐嚇取財行為之程度。
（三）抑且，證人Ｊ○○於丙○審理中已結證稱：於84年間被害
      人己○○為之前陸續向伊借款，已積欠達7,000,000元餘
      未清償事宜，伊才請被告Ｃ○○、鄭志和找被害人己○○
      至伊公司洽談，當時陪同被害人己○○前來者尚有其公司
      一位陳姓董事長，被害人己○○身體並無任何受拘束之情
      形，洽談過程亦平和，洽談中被告Ｃ○○、鄭志和則在公
      司外面，並未參與亦無從聽聞內容，被害人己○○後來係
      偕同該陳姓董事長離開，後來被害人己○○為陸續還款尚
      去伊公司數次，但被告Ｃ○○、鄭志和並未在場，而伊事
      後有借款與被告Ｃ○○、鄭志和各150,000元，渠二人後
      來有還款等語，證人Ｐ○○亦於丙○審理時結證稱確曾於
      84年間陪同被害人己○○至某處洽商債務問題，事後被害
      人己○○並有稱要借票使用等語，亦難認被害人己○○斯
      時有何遭被告Ｃ○○、鄭志和恐嚇之情形，且縱使證人Ｊ
      ○○所證稱事後交付被告Ｃ○○、鄭志和各150,000元之
      情由，與被告Ｃ○○、鄭志和前於偵查中曾供稱係該筆催
      討債務報酬者不符，惟縱使以後者屬實，此要屬被告Ｃ○
      ○、鄭志和二人與案外人Ｊ○○間如何約定報酬之問題，
      該筆款項仍非渠二強令被害人己○○所交付，參照證人己
      ○○上開證述情節以觀，復無從認證人己○○斯時有另交
      付被告Ｃ○○、鄭志和任何款項之情形，在證人己○○交
      付前開價款均係為清償前積欠案外人Ｊ○○之債務一節，
      業據證人Ｊ○○於丙○審理中結證無訛之情形下，實亦無
      從謂被告Ｃ○○、鄭志和二人有何基於意圖為自己不法所
      有之恐嚇取財犯意。是綜上所述，亦難認被告Ｃ○○、鄭
      志和二人就此有何恐嚇取財之犯行。
七、關於公訴意旨略以：被告鄭志和、王德修、蔡景旭於85年12
    月中旬間，獲悉被害人戊○○積欠案外人宇○○24,000,000
    元未清償，見有機可乘，遂基於意圖為自己不法所有之犯意
    聯絡，於某日晚上10時許，前往臺北市○○路○段355巷19號
    6樓被害人戊○○住處，藉口案外人宇○○欠其等債務，該
    債要被害人戊○○代替清償，談判過程中，被告蔡景旭、鄭
    志和頻稱王德修為「老大」，以彰顯其等為幫派組織，以資
    威嚇，並由被告蔡景旭及鄭志和如影隨形盯住被害人戊○○
    以施加壓力，被害人戊○○迫不得已簽發其妻之支票10張面
    額共10,000,000元交予被告王德修等人，並從中獲取十五萬
    元之不法所得，因認被告鄭志和、王德修、蔡景旭三人涉有
    此刑法第346條第1項恐嚇取財罪嫌。訊據被告鄭志和、王德
    修、蔡景旭固均坦承曾於上開時間與案外人宇○○前往向被
    害人戊○○催討債務，惟均堅決否認有何對被害人戊○○恐
    嚇等行為，並均辯稱：當日係因遇案外人宇○○提及被害人
    戊○○有一筆約10,000,000元債務未清償，渠三人才陪同案
    外人宇○○前往，但相關清償事宜均由案外人宇○○與被害
    人戊○○談，渠三人僅係在旁，並無任何恐嚇言詞等語；而
    公訴人認被告王德修、蔡景旭、鄭志和三人涉犯上開罪嫌，
    無非以被害人戊○○之唯一指述為其主要論據。經查，被害
    人戊○○僅曾於調查時為陳述，嗣後經丙○多次傳喚、拘提
    均未能到庭，而按被告以外之人於審判中有所在不明而無法
    傳喚或傳喚不到者，其於檢察事務官、司法警察官或司法警
    察調查中所為之陳述，經證明具有可信之特別情況，且為證
    明犯罪事實之存否所必要者，得為證據，刑事訴訟法第159
    條之3第3款定有明文，是關於被害人戊○○前於調查時所為
    陳述雖屬審判外之陳述，惟其於丙○審理中屢經傳喚、拘提
    均未到庭，而參諸被告王德修、蔡景旭、鄭志和亦均坦承確
    有與案外人宇○○前往催討債務之情事，堪認被害人戊○○
    此指述當非杜撰而有可信之特別情況，合先敘明；但查，觀
    諸被害人戊○○於調查時即坦承確有積欠案外人達24,000
    ,000 元之債務，並稱被告蔡景旭、王德修、鄭志和三人前
    來僅為要求其償還該筆債務，並無另向其索取其他錢財之情
    形，以案外人宇○○復有告知該筆債務應與被告王德修、蔡
    景旭、鄭志和等人洽談之情狀，已難認被告王德修、蔡景旭
    、鄭志和三人斯時係為自己不法所有之意圖；其次，被害人
    戊○○亦指稱當時被告王德修、蔡景旭、鄭志和三人商談之
    態度並不激烈，其所稱係因渠三人行止像幫派份子，被告蔡
    景旭、鄭志和又稱呼被告王德修為老大，其自己會怕才與渠
    三人商談債務清償等語，足見被告王德修、蔡景旭、鄭志和
    斯時並無任何揚言渠等為幫派份子之表示，此僅係被害人戊
    ○○個人臆測之詞，且以被害人戊○○上開指述，更未見被
    告王德修、蔡景旭、鄭志和三人當場有何對其恫嚇等具體行
    為，實難徒憑被害人戊○○自行臆測之情節，即謂被告王德
    修、蔡景旭、鄭志和當場有對其恐嚇等行為，如前述，渠三
    人所為係受案外人宇○○之託催討債務，亦難認有何恐嚇取
    財之犯意可言；是以，均無從認被告王德修、蔡景旭、鄭志
    和三人就此有何該當於恐嚇取財罪責之行為。
八、關於公訴意旨略以：被告王德修於86年5月上旬，探知被害
    人己○○積欠案外人ｄ○○債務未清，遂責由被告鄭志和、
    Ｃ○○、Ｉ○○及另一不詳名之人持被害人己○○向ｄ○○
    調借現金之客票正本及影本共10,750,000五元，前來臺北市
    ○○路被害人己○○之公司討債，被害人己○○知悉被告鄭
    志和及Ｃ○○係幫派份子，且惡言相向，祇好應允償還正本
    客票部分，而簽發支票12張共面額8,400,000元予被告鄭志
    和等人。詎被告鄭志和等人心有未足，一再糾合前往被害人
    己○○之公司或以電話催討剩餘部分之票款，被害人己○○
    為免影響公司業務之運作，迨同年8月底，乃透過友人約被
    告鄭志和等人在臺北市○○路之某咖啡廳商談，被害人己○
    ○堅持須提出支票正本始願清償，被告鄭志和等人見被害人
    己○○態度堅決，即表明其等係「大安幫」的，藉幫派勢力
    施壓，被害人己○○因懾於該幫派之淫威，不得已再簽發五
    張支票共2,200,000元予被告鄭志和等人，被告王德修等人
    則從中獲取4,500,000元不法所得，被告鄭志和、Ｃ○○及
    Ｉ○○各分得八十五萬元，因認被告Ｃ○○、鄭志和、王德
    修、Ｉ○○四人就此刑法第346條第1項之恐嚇取財罪嫌。訊
    據被告Ｃ○○、鄭志和、Ｉ○○、王德修均堅決否認涉有此
    部分行為，被告Ｃ○○辯稱：伊並無於86年間持案外人ｄ○
    ○之票據向被害人己○○索討債務，被告王德修辯稱：伊並
    不認識被告Ｃ○○、Ｉ○○，僅認識被告鄭志和，但伊從未
    持案外人ｄ○○之票據向被害人己○○索討債務，也未曾要
    他人持上開向被害人己○○討債等語，而被告鄭志和、Ｉ○
    ○固坦承曾於86年間陪同案外人ｄ○○至被害人己○○公司
    處向被害人己○○要債，惟均堅決否認有何恐嚇取財之行為
    ，被告鄭志和辯稱：當日係由案外人ｄ○○自行與被害人己
    ○○洽談債務償還事宜，伊與被告Ｉ○○僅在旁並未說話或
    做任何事，該次被害人己○○有開立票據，但係由案外人ｄ
    ○○自行拿取，第二次則係被告Ｉ○○一人單獨前去拿取五
    張票據，但伊未前去，亦不知道票據在何處，伊並未因此事
    取得任何財物，僅在事後案外人ｄ○○曾投資伊650,000 元
    從事有線電視架設電纜生意，但後來公司倒閉等語，被告Ｉ
    ○○則辯稱：當日係伊與被告鄭志和陪同案外人ｄ○○前往
    ，由案外人ｄ○○與被害人己○○協調後，被害人己○○有
    開一些票據，由伊擔任見證人，另之前被害人己○○將貨品
    押在案外人ｄ○○處而要求案外人ｄ○○返還之部分，伊亦
    為見證人，並由伊將該貨品搬還與被害人己○○，伊做這些
    事情純係幫忙而未收分文，並無任何恐嚇取財行為等語。而
    公訴人認被告Ｃ○○、王德修、鄭志和、Ｉ○○涉犯此罪嫌
    ，無非以被害人己○○之指述為其主要論據。經查：
（一）按被告以外之人於審判中有所在不明而無法傳喚或傳喚不
      到者，其於檢察事務官、司法警察官或司法警察調查中所
      為之陳述，經證明具有可信之特別情況，且為證明犯罪事
      實之存否所必要者，得為證據，刑事訴訟法第159條之3第
      3款定有明文，是關於證人己○○於調查時所為陳述雖屬
      審判外之陳述，惟其於丙○審理中屢經傳喚、拘提均未到
      庭，而參諸證人ｄ○○於丙○審理中已結證稱被害人己○
      ○確有積欠其債務，並有在前開時地由被告鄭志和、Ｉ○
      ○陪同找被害人己○○洽商債務解決事宜，與被害人己○
      ○距事發時間甚為接近之調查時陳述內容相較，應堪認證
      人己○○斯時所為陳述具有可信性，且其居於親身見聞之
      被害人地位，所為陳述為證明被告鄭志和、Ｉ○○、Ｃ○
      ○、王德修此部分罪嫌所必要，應認有證據能力；另關於
      其在偵查中之陳述，亦應認有證據能力，則見前述（參見
      上開六之（一）），先予敘明。然而，被害人己○○前於
      調查時及偵查中，均僅曾指認被告鄭志和、Ｉ○○有陪同
      案外人ｄ○○到場向伊催討債務，絲毫未曾提及被告王德
      修亦係參與之人，與證人ｄ○○在丙○審理中亦證稱並不
      認識被告王德修，及其前於86年12月30日調查時及丙○88
      年6月29日審理期日所述內容，亦未提及被告王德修在場
      參與等情，已難認被告王德修有參與此部分行為；至於被
      告鄭志和於調查時及偵查中雖曾供稱被告王德修有與案外
      人劉幫幹接洽進而找到案外人ｄ○○，及自案外人ｄ○○
      所取得款項中，有約2,000,000元又交付給被告王德修及
      案外人劉幫幹等語，惟觀諸被告鄭志和於偵查中亦說明伊
      並不知道被告王德修與案外人劉幫幹間如何分，及稱交付
      給被告王德修款項目的是要託其轉交給案外人劉幫幹，並
      謂該筆款項是要再歸還與案外人ｄ○○等（參見87偵字第
      629號偵查卷第15頁、第39頁背面），至僅足以說明被告
      王德修有代為聯繫中間介紹人甚或轉交款項等行為，在並
      無積極證據堪認被告王德修知悉該債務催討情事，亦無從
      認其有與其他到場者事前謀議或為任何指示等情形下，仍
      難謂被告王德修就此有何知情且參與之情形可言。
（二）其次，證人ｄ○○於丙○審理中已結證稱：之前因被害人
      己○○積欠伊及伊弟弟債款多年均未清償，後來被告鄭志
      和透過案外人以電話約伊，表示要幫伊找被害人己○○談
      ，經伊同意才約定前往被害人己○○公司處，斯時被告鄭
      志和並未提及其有何特殊身分、來歷，伊與被害人己○○
      第一次見面時沒有解決，被害人己○○約伊等至他處談，
      與第二次都是在咖啡廳內談，二次中間間隔有一個月以上
      ，且每次見面地點均由被害人己○○決定，雙方協商時並
      無嚴重爭執或衝突，解決情形是雙方核對金額，伊拿出一
      些退票，並歸還被人己○○之前寄放在伊處之貨，以貨款
      扣掉一部分後，被害人吳攀源一共償還約10,000,000元餘
      ，係簽發支票約一年內分期給付，被害人己○○所簽發票
      據事後均有兌現，但實際金額伊已不記得，伊將其中約四
      成金額，以被害人己○○所交付之支票轉交付被告鄭志和
      、Ｉ○○，被害人己○○就此並不知情，事後被害人己○
      ○亦未曾對該票據申請止付，當時陪同伊前往者伊只記得
      有被告鄭志和、Ｉ○○，該二人只在旁並未說話，洽商債
      務問題時均由伊與被害人己○○討論，伊記得與被害人己
      ○○談債務問題前後約四、五次，但已記不太清楚，其中
      有一次貨品要歸還給被害人己○○時，係由被告Ｉ○○幫
      忙搬運，伊已不記得被告Ｃ○○曾否前往等語，關於被告
      Ｃ○○是否曾到場參與一節，其雖證稱已不記得，但以被
      害人己○○前於調查時及偵查中所述被告Ｃ○○亦有到場
      者，與被告鄭志和前於偵查中所供述被告Ｃ○○有一同前
      往，被告Ｃ○○事後且有分得款項者（參見87年度偵字第
      629號偵查卷第14頁背面、34頁、39頁背面），暨卷附被
      害人己○○所書立積欠案外人ｄ○○債款字條影本上確有
      被告Ｃ○○簽名等相互參照，應堪認被告Ｃ○○當有夥同
      被告鄭志和、Ｉ○○為此事與被害人己○○洽談之事實，
      然而，被害人己○○前於調查時及偵查中均自承確有積欠
      案外人ｄ○○達7, 000,000元或8,000,000元，並有其所
      書立前開記載欠款字條、切結書影本等各一份在卷供佐，
      其且稱被告鄭志和、Ｃ○○、Ｉ○○等人前往洽商時確有
      提示案外人ｄ○○所有之票據等資料，而斯時被告Ｉ○○
      亦有協助案外人ｄ○○依與被害人己○○洽商結論搬運部
      分物品歸還之情形，復據證人ｄ○○與被告Ｉ○○為一致
      陳述在卷，並有收條影本一份可證，堪認渠等並無強令被
      害人己○○給付與該筆債務無關款項之行為，自亦難認被
      告Ｃ○○、鄭志和、Ｉ○○等人係基於為自己不法所有之
      意圖；抑且，關於被告Ｃ○○、鄭志和、Ｉ○○等人向被
      害人己○○催討債務時有無任何恫嚇或施加武力之手段，
      被害人己○○於調查中或稱渠等態度惡劣，或稱渠等強迫
      其交付支票，但對於所指態度惡劣是否係以恫嚇等恐嚇手
      段，尚非明確，所稱強迫者意義為何，亦未據其具體說明
      之，於偵查中被害人己○○所稱曾聽代其與被告等人洽談
      之朋友稱被告Ｃ○○、鄭志和、Ｉ○○為「大安幫」份子
      一事，更屬被害人己○○傳聞所得，亦不足為被告Ｃ○○
      、鄭志和、Ｉ○○等人有對其施以恫嚇行為之認定；甚且
      ，由被害人己○○亦自承其間與被告鄭志和、Ｉ○○等人
      洽談多次，洽商地點且包括屬公開場所之飯店、咖啡廳等
      處，關於案外人ｄ○○所持票據影本是否亦須清償等，被
      害人己○○更曾與被告Ｃ○○、鄭志和、Ｉ○○等商談表
      明不願給付等情，及上述證人ｄ○○所述被害人己○○在
      多次洽商期間均無報警或事後止付所簽發票據等情事，實
      難認被告Ｃ○○、鄭志和、Ｉ○○當時有何以恫嚇等非法
      方式向被害人己○○催討債務之行為，遑論如前述，亦難
      認渠等有意圖為自己不法所有之恐嚇取財犯意可言。
九、關於公訴意旨略以：被告亥○○因所經營之賭場需要槍枝壓
    陣以免遭人鬧場，乃於86年5月間，透過被告蔡景旭另打電
    話向被告林光輝調借槍枝，被告林光輝向不詳姓名者取得衝
    鋒槍、霰彈獵槍各一支，為免被查獲，即先交予被告葉芳麟
    藏放在臺北市○○路○段150巷441弄6號5樓其不知情哥哥寅
    ○○家中，被告葉芳麟使用之房間內。約隔二天，被告林光
    輝、葉芳麟一同攜帶上開槍枝及子彈到臺北市○○街208巷
    24弄12號2樓被告蔡景旭住處，當場交給被告亥○○攜回，
    隔日被告亥○○即交還給被告蔡景旭。因認被告亥○○、蔡
    景旭、林光輝、葉芳麟均涉有違反槍砲彈藥刀械管制條例第
    7條第4項非法持有槍枝罪嫌之部分；訊據被告亥○○、蔡景
    旭、葉芳麟、林光輝均堅決否認有何非法持有槍枝等行為，
    被告亥○○辯稱：當日伊喝醉酒，才會打電話向被告蔡景旭
    借槍，伊到被告蔡景旭家中後，被告蔡景旭隨便給伊一個東
    西，伊帶回家亦沒看，迨第二日醒後摸該包物品軟軟，伊沒
    有查看即將之交還與被告蔡景旭，並罵其將伊裝傻。等語，
    被告蔡景旭辯稱：當時被告亥○○雖有找伊稱有弄場子需要
    槍枝，伊有回稱伊那有槍枝，因為被告亥○○喝了酒不走，
    伊當天晚上打電話給被告林光輝，要被告林光輝將伊之前所
    置放、其內實為伊自己所有輕便衣服之包袱拿來歸還，目的
    要騙被告亥○○其內有槍枝。後被告葉芳麟、林光輝即帶該
    包袱前來，伊交給被告亥○○後。，被告亥○○才離開，隔
    日被告亥○○及前來歸還且說伊裝瘋子（臺語發音），事實
    上伊並無槍枝等語，被告林光輝辯稱：當時被告蔡景旭打電
    話向伊要前二日寄放伊處之行李，並非槍枝，且因被告蔡景
    旭寄放時是說因與其妻吵架欲至伊家住二日，恰巧伊堂哥即
    被告葉芳麟有空房間讓其睡，伊將該行李又交給被告葉芳麟
    ，故伊當日才與被告葉芳麟拿該包行李前去交給被告蔡景旭
    ，且伊二人並未停留等語，被告葉芳麟則辯稱：當時係因伊
    堂弟即被告林光輝表示有行李欲寄放，伊不好意思拒絕才將
    伊哥哥房間鑰匙借給被告林光輝，調查時因係伊出借房間給
    他人使用，伊不願伊哥哥涉入其中，調查員又要伊承認，伊
    才承認等語；而公訴人認被告亥○○、蔡景旭、林光輝、葉
    芳麟涉犯此部分罪嫌，無非以此被告四人彼此之供述為其主
    要論據。經查，姑不論依刑事訴訟法第156條第2項規定，被
    告或共犯之自白，不得作為有罪判決之唯一證據，仍應調查
    其他必要之證據，以察其是否與事實相符，本案縱使被告亥
    ○○、蔡景旭、林光輝、葉芳麟前於調查時及偵查中確有分
    別供稱前開調借交付之物品均屬槍枝，且互核情節大致相符
    ，但在並未曾查得任何槍枝或其他證據等足以佐證被告亥○
    ○、蔡景旭、林光輝、葉芳麟上開供述屬實之情形下，遽認
    渠等確有此非法持有槍枝之行為，已嫌速斷，遑論被告等於
    丙○審理中均已翻異前詞，稱該袋內所存放者並非槍枝；抑
    且，關於被告亥○○向被告蔡景旭所調借並經被告林光輝、
    葉芳麟持以交付之物品屬於何種槍枝及該槍枝是否具有殺傷
    力一節，以被告亥○○、蔡景旭、林光輝、葉芳麟前開供述
    內容，亦無從憑認此情，自更難認渠等有何非法持有具殺傷
    力槍枝之行為；因之，在無其他積極證據堪認被告亥○○、
    蔡景旭、林光輝、葉芳麟所持有物品係具殺傷力槍枝之情形
    下，實難認渠等確有此公訴人所指訴之犯行。
十、關於公訴意旨略以：被告子○○因被害人丑○○積欠另案被
    告Ｍ○○會款遲遲未清償，而交給另案被告Ｍ○○用以給付
    會款之支票又跳票，另案被告Ｍ○○遂於86年11月底，以電
    話指示手下李太和，令其轉告被害人丑○○稱：「那張票給
    我跳起來……，不拿現金來換，我會捅他」等語，並由被告
    子○○傳達且負責催討欠款，致生危害於被害人丑○○生命
    身體之安全。因認被告子○○涉犯刑法第305條恐嚇危害安
    全罪嫌（此起訴書雖未載明所犯法條，但犯罪事實欄已有具
    體之記載）；訊據被告子○○堅決否認有何有何恐嚇被害人
    丑○○之行為，並辯稱：伊與被害人丑○○是老鄰居，伊僅
    曾向被害人丑○○傳達Ｍ○○要其返還會款，但並無恫嚇以
    要捅他等情，更未使用任何恐嚇言語或使用暴力等語；而公
    訴人認被告子○○涉犯此罪嫌，無非以被害人丑○○之指述
    為其主要論據。經查，證人丑○○於丙○審理中結證以：伊
    與另案被告Ｍ○○及被告子○○均是老鄰居，另案被告Ｍ○
    ○曾幫忙伊，故伊有積欠另案被告Ｍ○○一筆債務，但該筆
    款項不清楚，而伊交付與另案被告Ｍ○○之票據又跳票，所
    以被告子○○曾代為轉達，伊在調查局製作筆錄時，但均無
    向伊表示若沒有拿五萬元去換票就要捅伊之言詞等語，再觀
    諸證人丑○○前於調查時亦係說明當時被告子○○或另案被
    告Ｍ○○均無以暴力方式催討之情形，實難認被告子○○有
    何如公訴人所指訴對被害人丑○○恐嚇致生危害其安全之行
    為。
十一、綜上所述，均無積極證據堪認被告王德修有如上開二、七
      、八所示參與犯罪組織、恐嚇取財等行為，被告蔡景旭有
      何如二、七、九所示參與犯罪組織、恐嚇取財及非法持有
      槍枝行為，被告鄭志和有何如上開二、六、七、八所示參
      與犯罪組織、恐嚇取財行為，被告林光輝、葉芳麟有何如
      上開二、九所示參與犯罪組織、非法持有槍枝等行為，被
      告午○○有何上開二、四、五所示參與犯罪組織、恐嚇取
      財行為，被告Ｃ○○有何如上開二、三、六、八所示參與
      犯罪組織、強盜、恐嚇取財等行為，被告酉○○有何如上
      開二、三所示參與犯罪組織、強盜行為，被告Ｉ○○有何
      如上開二、八所示參與犯罪組織、恐嚇取財行為，被告黃
      ○○有何如上開二、四所示參與犯罪組織、恐嚇取財行為
      ，被告亥○○有何如上開九所示非法持有槍枝行為，被告
      子○○有何如上開二、十所示參與犯罪組織、恐嚇等行為
      ，是揆諸首揭規定意旨及說明，自應分別為被告王德修、
      蔡景旭、鄭志和、林光輝、葉芳麟、午○○、Ｃ○○、酉
      ○○、Ｉ○○、黃○○、亥○○、子○○等均無罪之諭知
      ，以示慎審。
十二、末以，臺灣臺北地方法院檢察署檢察官以87年度偵字、第
      16666、17222號案件移送併辦者，係以被告林光輝、葉芳
      麟涉犯恐嚇等罪嫌，且與本案有牽連犯之裁判上一罪關係
      ，如前述，關於被告林光輝、葉芳麟部分既經諭知無罪之
      判決，自無從認此與本案有何牽連犯等裁判上一罪關係可
      言，丙○自無從併予審理，應退回由檢察官另為適當處理
      ，附予敘明。
據上論斷，應依刑事訴訟法第301條第1項前段，判決如主文。
本案經檢察官Ｕ○○到庭執行職務
中　　華　　民　　國　　94　　年　　4 　　月　　8 　　日
                  刑事第十六庭  審判長法  官  劉嶽承
                                      法　官  王幸華
                                      法  官  林麗真
右正本證明與原本無異。
如不服本判決，應於判決送達後十日內，向丙○提出上訴狀。
                                      書記官  張汝琪
中　　華　　民　　國　　94　　年　　4 　　月　　12　　日
